【裁判字號】    98,裁,529
【裁判日期】    980226
【裁判案由】    衛星廣播電視法
【裁判全文】
最  高  行  政  法  院  裁  定
                                       98年度裁字第529號
上  訴  人  國家通訊傳播委員會
代  表  人  甲○
被 上訴 人  年代網際事業股份有限公司
代  表  人  乙○○
上列當事人間衛星廣播電視法事件，上訴人對於中華民國97年10
月23日臺北高等行政法院97年度訴字第899號判決，提起上訴，
本院裁定如下：
    主  文
上訴駁回。
上訴審訴訟費用由上訴人負擔。
    理  由
一、按對於高等行政法院判決之上訴，非以其違背法令為理由，
    不得為之，行政訴訟法第242條定有明文。依同法第243條第
    1項規定，判決不適用法規或適用不當者，為違背法令；而
    判決有同條第2項所列各款情形之一者，為當然違背法令。
    是當事人對於高等行政法院判決上訴，如依行政訴訟法第24
    3條第1項規定，以高等行政法院判決有不適用法規或適用不
    當為理由時，其上訴狀或理由書應有具體之指摘，並揭示該
    法規之條項或其內容；若係成文法以外之法則，應揭示該法
    則之旨趣；倘為司法院解釋或本院之判例，則應揭示該判解
    之字號或其內容。如以行政訴訟法第243條第2項所列各款情
    形為理由時，其上訴狀或理由書，應揭示合於該條項各款之
    事實。上訴狀或理由書如未依此項方法表明，或其所表明者
    與上開法條規定不合時，即難認為已對高等行政法院判決之
    違背法令有具體之指摘，其上訴自難認為合法。
二、本件上訴人以被上訴人違反衛星廣播電視法第18條第1項之
    規定，而依同法第37條第1項第1款之規定，對之作成裁罰並
    命改正之行政處分，被上訴人不服上開處分而提起行政爭訟
    ，上訴人則自為訴願決定，被上訴人因此向原審法院起訴請
    求撤銷訴願決定及原處分，原審法院則認上訴人依法不得自
    為訴願決定，而撤銷訴願決定，並在判決理由中諭知，上訴
    人應將全案資料速送訴願管轄機關另為訴願決定。上訴人提
    起本件上訴，主張：上訴人為獨立機關，不應受一般行政層
    級體系之指揮監督，因此獨立機關具體個案決定之行政處分
    同樣也不應受行政院或其他行政機關之事前、事後指揮與監
    督。而訴願制度卻是以實踐行政自我審查機制而設計者，此
    自我審查機制若交由行政院行使，獨立機關之建置目標即難
    以達成，並與司法院釋字第613號解釋意旨及中央行政機關
    組織基準法第3條第2款之規定有違。而原判決對訴願法第4
    條第7款規範意旨之認知，亦有錯誤等語，據為指摘該判決
    違背法令之依據。
三、惟查針對上開法律爭點，本院已於97年12月26日召開之最高
    行政法院97年12月份第3次庭長法官聯席會議中作成決議，
    其決議內容為：
  (一)司法院解釋有拘束全國各機關及人民之效力，各機關處理有
    關事項，應依解釋意旨為之，業經司法院釋字第185號、第
    188號解釋有案。本院就人民不服國家通訊傳播委員會（以
    下稱通傳會）之行政處分所提之訴願，應由行政院或由通傳
    會管轄？發生見解歧異，並於依法行使統一法令見解之職權
    時，就其是否涉及處理與釋字第613號解釋「有關事項」，
    發生適用釋字第613號解釋之疑義，爰依法聲請司法院大法
    官就釋字第613號解釋之適用範圍，為補充解釋。案經司法
    院大法官97年12月26日大法官第1333次會議議決不受理案件
    第12案決議「有關不服通傳會行政處分之訴願管轄問題，並
    不在本院釋字第613號解釋之解釋範圍內，自不生就此聲請
    補充解釋之問題」，故不受理。是釋字第613號解釋理由2第
    2段雖謂「承認獨立機關之存在，其主要目的僅在法律規定
    範圍內，排除上級機關在層級式行政體制下所為對具體個案
    決定之指揮與監督」等語，但並非有關不服通傳會行政處分
    之訴願管轄問題所為之釋示。
  (二)故本院就人民不服通傳會之行政處分所提訴願應如何定其管
    轄機關，依法行使統一法令見解之職權時，並非處理與釋字
    第613號解釋「有關事項」，故不發生應依釋字第613號解釋
    意旨為之問題，合先敘明。
  (三)人民不服通傳會作成之行政處分提起訴願時，因通傳會組織
    法及其他法規就其訴願管轄並無特別規定，而通傳會係行政
    院所屬之行政機關，其層級相當於部會等之二級機關，故應
    依訴願法第4條第7款規定，由行政院管轄之。
四、是以在本院上開決議所揭示之法理基礎下，本件上訴意旨，
    論之實質，無非係就原審之法律適用為不具規範意義之主觀
    批評，未具體表明原判決有「不適用法規」、「適用法規不
    當」，或有「行政訴訟法第243條第2項所列各款情形」，難
    認對該判決之如何違背法令已有具體之指摘。依首開規定及
    說明，應認其上訴為不合法。
五、據上論結，本件上訴為不合法。依行政訴訟法第249條第1項
    前段、第104條、民事訴訟法第95條、第78條，裁定如主文
    。
中    華    民    國    98    年    2     月    26    日
                    最高行政法院第一庭
                        審判長法官  鄭  淑  貞
                              法官  林  茂  權
                              法官  侯  東  昇
                              法官  帥  嘉  寶
                              法官  胡  方  新
以  上  正  本  證  明  與  原  本  無  異
中    華    民    國    98    年    3     月    2     日
                              書記官  莊  俊  亨


司法院資訊處製作；財團法人民間司法改革基金會備份。
